【裁判字號】    97,交聲,1246
【裁判日期】    980525
【裁判案由】    聲明異議
【裁判全文】
臺灣臺南地方法院交通事件裁定        97年度交聲字第1246號
移送機關    交通部公路總局嘉義區監理所臺南監理站
異議人即受
受處分人    甲○○○
上列受處分人因違反道路交通管理處罰條例案件，對於交通部公
路總局嘉義區監理所臺南監理站，民國97年12月4 日所為之裁決
處分（處分案號：嘉監南字第裁74-MZ0000000號），聲明異議，
本院裁定如下：
      主  文
原處分關於記違規點數一點部分撤銷。
其餘異議駁回。
      理  由
一、原處分意旨略以：異議人即受處分人甲○○○（下稱異議人
    ），駕駛車牌號碼7777-PX 號自用小客車，於民國95年8 月
    2 日14時14分許，在行經台19甲線麻豆鎮○○○路口適逢紅
    燈，停車時超越停止線，經台南縣警察局交通警察隊員警 (
    下稱舉發機關）以「汽車駕駛人，駕駛汽車不遵守道路交通
    標誌、標線、號誌之指示」違反道路交通管理處罰條例（下
    稱處罰條例）第60條第2 項第3 款予以製單舉發，嗣原處分
    機關即交通部公路總局嘉義區監理所台南監理站，以異議人
    違規事實明確，以道路交通處罰條例第60條第2 項第3 款、
    第63條第1 項第1 款及違反道路交通管理事件統一裁罰基準
    表（以下簡稱基準表）之規定，裁處異議人罰鍰新臺幣（下
    同）1,800 元，並記違規點數1 點等語。
二、聲明異議意旨略以：伊不否認違規之情事，僅係異議其從未
    收到罰單，或許是異議人住所附近有老婦人專門撿拾廢紙變
    賣，而將罰單通知撿去變賣；並且異議人每日早上4 點30分
    即需外出營生，最早需至晚上6 點才返家，而返家後未曾收
    到有任何罰單之郵件通知，直至監理站逕行裁罰後方知悉，
    異議人因違規願交納最低罰款，惟其未受合法送達而遭裁罰
    罰鍰最高額部分不能接受，為此聲明異議，請求撤銷原處分
    云云。
三、按「汽車駕駛人，駕駛汽車不遵守道路交通標誌、標線、號
    誌之指示，而本章各條無處罰之規定者，處新臺幣900 元以
    上1,800 元以下罰鍰」；又「停止線係用以指示行駛車輛停
    止之界限，車輛停止時，其前懸部分不得伸越該線」；「車
    輛面對圓形紅燈表示禁止通行，不得超越停止線或進入路口
    」，道路交通管理處罰條例第60條第2 項第3 款及道路交通
    標誌標線號誌設置規則第170 條第1 項、第206 條第5 款第
    1 目分別定有明文。是汽車遇紅燈應停止時，不得超越停止
    線，而與有無逾越斑馬線無涉；又該停止線即屬道路交通標
    線，用以指示汽車駕駛人停止界限。復按「汽車駕駛人有第
    60條第2 項第1 款、第2 款情形情形者，除依原條款處罰鍰
    外，各記違規點數1 點」，道路交通管理處罰條例第63條第
    1 項第1 款定有明文。
四、本院審查：
  (一)臺南縣警察局交通警察隊以異議人駕駛車牌號碼7777-PX 號
    自用小客車，於民國95年8 月2 日14時14分許，在行經台19
    甲線麻豆鎮○○○路口適逢紅燈，停車時超越停止線，並以
    「汽車駕駛人，駕駛汽車不遵守道路交通標線之指示」為由
    ，製單舉發，有臺南縣警察局南縣警交字第MZ0000000 號舉
    發通知單附卷可佐，並有違規舉發照片及現場照片1 幀（本
    院卷第19頁）附卷可參，且為異議人所不爭，自屬真實。
  (二)按「處理違反道路交通管理事件，有關文書送達之程式，依
    行政程序法之規定」；「送達，於應受送達人之住居所、事
    務所或營業所為之」；「於應送達處所不獲會晤應受送達人
    時，得將文書付與有辨別事理能力之同居人、受僱人或應送
    達處所之接收郵件人員」；「應受送達人或其同居人、受僱
    人、接收郵件人員無正當理由拒絕收領文書時，得將文書留
    置於應送達處所，以為送達」；又「送達，不能依前二條規
    定為之者，得將文書寄存送達地之地方自治或警察機關，並
    作送達通知書兩份，一份黏貼於應受送達人住居所、事務所
    、營業所或其就業處所門首，另一份交由鄰居轉交或置於該
    送達處所信箱或其他適當位置，以為送達。」；「前項情形
    ，由郵政機關為送達者，得將文書寄存於送達地之郵政機關
    。寄存機關自收受寄存文書之日起，應保存三個月。」；違
    反道路交通管理事件統一裁罰基準及處理細則第5 條、行政
    程序法第72條第1 項前段、第73條第1 項、第3 項及第74條
    第1 項、第2 項分別定有明文。經查：本件舉發通知單，已
    依規定依異議人之臺南市○○區○○路一段220 巷54弄33號
    之3 住所地掛號郵寄無誤，因無人領受而依行政程序法第74
    條第2 項規定為寄存送達，並於95年8 月25日寄存於台南市
    安順郵局，此有舉發機關送達證書（本院卷第7 、20頁）、
    異議人全戶戶籍資料查詢結果表（本院卷第15頁），在卷足
    稽。顯見舉發機關就舉發通知單之送達程序，尚無違法或不
    當之處，異議人主張未收到郵局信件招領通知書，送達程序
    不合法云云，並不可採。
  (三)又按「汽車駕駛人有第60條第2 項第1 款、第2 款情形情形
    者，除依原條款處罰鍰外，各記違規點數1 點」，道路交通
    管理處罰條例第63條第1 項第1 款定有明文。據查本件異議
    人係因違反道路交通條例第60條第2 項第3 款而遭舉發，與
    前開法條之要件容有未洽，原處分機關加計異議人記違規點
    數1 點部分，與法實有不符，雖異議人對此部分雖未予指摘
    ，本院仍應予撤銷。
  (四)綜上所述，異議人於前述時、地之違規事實既可認定，原處
    分機關裁處異議人罰鍰1,800 元部分，經核於法尚無違誤，
    異議人異議內容，並無理由，應予駁回。惟原處分機關對異
    議人裁罰應記違規點數1 點部分，於法即有未合，雖異議人
    對此部分雖未予指摘，然原處分既有上述違法，本院自應就
    此記違規點數1 點部分予以撤銷。
五、據上論斷，應依道路交通管理處罰條例第87條第2 項、道路
    交通案件處理辦法第20條，裁定如主文。
中    華    民    國    98    年    5     月    25    日
                  交通法庭   法  官  廖建彥
以上正本證明與原本無異。
如不服本裁定應於送達後5日內向本院提出抗告狀（應附繕本）
。
                             書記官  吳揆滿
中    華    民    國    98    年    5     月    25    日


司法院資訊處製作；財團法人民間司法改革基金會備份。
